【裁判字號】    92,台上,3300
【裁判日期】    920619
【裁判案由】    偽造文書
【裁判全文】
最高法院刑事判決                              九十二年度台上字第三三００號
    上訴人  台灣高等法院台中分院檢察署檢察官
    被  告  甲○○
右上訴人因被告偽造文書案件，不服台灣高等法院台中分院中華民國八十九年十二月
二十七日第二審判決（八十九年度上訴字第一七二號，起訴案號：台灣台中地方法院
檢察署八十七年度偵字第一九三八八、二０七一０號），提起上訴，本院判決如左：
    主  文
原判決撤銷，發回台灣高等法院台中分院。
    理  由
本件第一審檢察官公訴意旨略稱：被告甲○○係台中市○○路○段七十六之一號「展
奇行電視遊樂器專賣店」之負責人。明知「ＳＥＧＡ」、「ＰＬＡＹ  ＳＴＡＴＩＯ
Ｎ及圖」（簡稱ＰＳ設計圖）係日商西雅企業股份有限公司（簡稱西雅公司）及日商
新力電腦娛樂股份有限公司（簡稱新力公司）分別向經濟部申請註冊，且在國際間行
銷多年，已為相關大眾所共知之商標圖樣，竟未經商標專用權人西雅公司及新力公司
之同意，基於概括之犯意，自民國八十六年五、六月間起，向姓名不詳之蔡姓、陳姓
男子，以每片新台幣（下同）三十五元之價格買進仿冒之電視遊樂器遊戲光碟片，前
後共買進三千多片，其上均有仿冒西雅公司、新力公司名稱、商標及條碼，以虛偽表
示為該等公司之真品。且該等仿冒光碟片透過電視遊樂器執行，在電視螢幕上亦出現
前述公司之名稱及商標，與真品為相同之使用。仍在上址連續以每片五十元至六十元
不等之價格出售與不特定人，致與西雅公司、新力公司之真品相混淆，足生損害於西
雅公司及新力公司。嗣於八十七年七月二十二日，在上址為法務部調查局台中縣調查
站查獲，並扣得仿冒商標之遊戲光碟片三千一百四十五片、銷售簿一冊。因認被告所
為，係犯商標法第六十三條、公平交易法第二十條第一項第一款、第三十五條及刑法
第二百十六條、第二百十條等罪嫌。惟經審理結果，認為不能證明被告犯罪，乃維持
第一審諭知被告無罪之判決，駁回檢察官在第二審之上訴。固非無見。
惟查，(一)、檢察官公訴意旨略謂，被告「自八十六年五、六月間某日起，向姓名不詳
之蔡姓、陳姓男子，以每片新台幣（下同）三十五元之價格買進仿冒之電視遊樂器遊
戲光碟片，前後共買進三千多片，其上均有仿冒西雅公司、新力公司名稱、商標及條
碼，以虛偽表示為該等公司之真品，且該等仿冒光碟片透過電視遊樂器執行，在電視
螢幕上亦出現前述公司之名稱及商標，與真品為相同之使用，仍在上址連續以每片五
十元至六十元不等之價格出售與不特定人。」等情，指訴被查扣之仿冒光碟片上有仿
冒西雅公司、新力公司名稱、商標及條碼，以虛偽表示為該等公司之真品。但卷查該
批經調查站查獲扣案之三千一百四十五片光碟片，於查獲後即交由告訴人西雅公司委
任之代理人台灣國際專利法律事務所保管，有該律師事務所出具之保管條在卷可稽（
見八十七年度偵字第一九三八八號卷第十四頁）。乃檢察官偵查、第一審及原審審理
中始終未曾調取勘驗該批證物。原判決雖謂西雅公司告訴狀自承本案查獲之光碟片在
外觀上並無告訴人商標一語（見判決書第三頁第十一行），以為交代，但該告訴狀並
未稱亦無記載西雅公司名稱之事實；況新力公司部分又未具狀陳明扣案仿冒該公司產
品之光碟片，在外觀上亦無仿冒商標或公司名稱之事實。則原判決理由（第六段之(一)
）論斷：「就查扣之電腦遊戲光碟片之包裝外觀觀之：扣案之光碟片含有及新力公司
之遊戲光碟片共計三千一百四十五片，惟其中之包裝紙外觀並未涉有仿冒告訴人等之
商標，有該等遊戲光碟片足稽。」、「足見公訴人所指查扣之光碟片上均有仿冒之告
訴人名稱、商標及條碼，以虛偽表示為真品乙節並非真實。」云云，即屬推測之詞。
此與被告有無觸犯商標法第六十三條及刑法第二百十六條、第二百十條之罪攸關，原
審未深入調查遽為上開論斷，顯屬未盡調查能事。(二)、原判決理由（第六段之(二)、第
１小段）論述，將扣案之仿冒ＳＯＮＹ  ＰＬＡＹ  ＳＴＡＴＩＯＮ光碟片分別以改
裝之美規主機及日規主機執行（仿冒光碟片均只能在以原廠主機在台更改晶片後之遊
戲主機上執行，原廠主機不能執行），在不同之主機上執行，出現第二畫面有不同
結果，因認「可見有部分畫面確係由主機內程式執行造成，並非存在光碟片內，則本
件告訴人之商標程式是否確存在原版光碟片內，而經盜版業者拷貝在仿冒光碟片內，
而非原即存在遊樂器主機內，經由仿冒光碟片之觸動作用（此觸動程式亦係因拷貝原
版光碟片而存在仿冒光碟片中），致執行主機內之商標程序而顯示在畫面上，即顯非
無疑。」云云，並未肯定商標程式究係存在原版光碟片內，而經盜拷在扣案之仿冒光
碟片內；或原存在遊樂器主機內，經由光碟片之觸動引發，致主機內之商標程序顯示
在畫面上。且告訴人西雅公司聲請檢察官提起本件上訴之聲請狀內，敘述「ＰＳ設計
圖」、「ＳＥＧＡ」等商標圖樣畫面之出現，確屬執行遊戲光碟片所載程式之結果，
曾分別經告訴人所屬工程師島川惠三、川堀昌樹鑑定屬實，曾提出其二人鑑定書附卷
等情（惟查閱一、二審卷內並無其二人鑑定書附卷）。究竟實情如何？原審未設法鑑
定以釐清真相，即謂「自難認已有充分事證證明告訴人之商標程式確係存在仿冒光碟
片中，而非存在遊戲主機內。」尚嫌率斷，同屬調查未盡之疏誤。檢察官上訴意旨，
指摘原判決不當，非無理由，應認有撤銷發回更審之原因。
據上論結，應依刑事訴訟法第三百九十七條，第四百零一條，判決如主文。
中      華      民      國    九十二    年      六      月     十九     日
                              最高法院刑事第六庭
                                  審判長法官  吳  雄  銘
                                        法官  池  啟  明
                                        法官  石  木  欽
                                        法官  郭  毓  洲
                                        法官  吳  三  龍
      右正本證明與原本無異
                                              書  記  官
中      華      民      國    九十二    年      六      月    二十三    日
                                                                      Ｑ


司法院資訊處製作；財團法人民間司法改革基金會備份。
